【裁判字號】    98,事聲,57
【裁判日期】    981027
【裁判案由】    聲明異議（消債）
【裁判全文】
臺灣屏東地方法院民事裁定              98年度事聲字第57號
異  議  人
即 債權 人  遠東國際銀行股份有限公司
                      樓
法定代理人  乙○○
送達代收人  丙○○
                      33號
相  對  人
即 債務 人  甲○○
上列異議人即債權人因不服本院民事執行處司法事務官於九十八
年九月七日所為九十八年度執消債更字第一號認可相對人即債務
人所提更生方案之裁定，聲明異議，本院裁定如下：
    主  文
異議駁回。
    理  由
一、債權人異議意旨略以：認債務人係於配偶所經營之果園工作
    ，倘按債務人配偶每月收入為新台幣（下同）30,000元、債
    務人為20,000元計算，則家庭總收入應為50,000元，各人平
    均每月收入為25,000元，故按內政部所公告之98年度台灣省
    每人每月最低生活標準9,829 元衡量債務人及受其扶養者之
    生活費用，債務人更生方案履行期間合理之生活費用應限縮
    於14,744元之內，是債務人每月至少應有10,256元可供用以
    償債，清償總額可增加301,536 元，合計清償金額為984,57
    6 元，清償成數可達66.98%。爰依法聲明異議，請求廢棄原
    裁定等語。
二、按更生方案經可決者，法院應為認可與否之裁定；又有下列
    情形之一者，法院應不認可更生方案：一債權人會議可決之
    更生方案對不同意或未出席之債權人不公允。二更生程序違
    背法律規定而不能補正。三更生方案違反法律強制或禁止規
    定，或有背於公共秩序、善良風俗。四以不正當方法使更生
    方案可決。五已申報無擔保及無優先權之債權總額逾新臺幣
    一千二百萬元。六更生方案定有自用住宅借款特別條款，而
    債務人仍有喪失住宅或其基地之所有權或使用權之虞。七更
    生方案所定自用住宅借款特別條款非依第五十四條協議成立
    。八更生方案無履行可能。九債務人有虛報債務、隱匿財產
    ，或對於債權人中之一人或數人允許額外利益，情節重大。
    消費者債務清理條例（下稱本條例）第62條第1項、第63條
    第1 項分別定有明文。依條文意旨，更生方案既經債權人會
    議可決，法院原則上應予認可，惟為免更生方案對部分債權
    人不利或更生方案、更生程序有不合法情事，除有條文明定
    事項，法院始為不予認可更生方案。
三、再按本條例之目的，除保障債權人集團性滿足之最大化及公
    平化外，並為賦與債務人重建復甦其經濟生活之機會，故消
    費者債務清理程序制度之構築首需強調生活再建及破綻預防
    ，提高債務人工作意願並改善其生活習慣，使能重新出發，
    從而保障其生存權，並促進其義務遂行能力，儘可能永續性
    回復信用。是若還款額度逾越所能負擔之極限過大，債務人
    勢必無以清償，終至喪失其還債之意願，則債權人則因實際
    受償的金額降低，反蒙受實際不利益。因而更生方案是否合
    理、可行，應視債務人財產狀況（含現有資力與將來收入來
    源）、清償能力及經濟信用等評估，及考量債權人之受償額
    度（如「清算保障原則」─本條例64條第2 項第4 款參照）
    ，予以客觀判斷，始不違背前述說明。惟倘債務人自身非必
    要生活費用之支出，及有任意履行超過法定所課予之義務，
    則與本條例之目的不符，自屬當然。
四、經查，本件債務人聲請更生，前經本院以97年度消債更字第
    430 號裁定開始更生程序，並命由司法事務官進行更生程序
    ，債務人所提更生方案業經已申報無擔保及無優先權之債權
    人依本條例第60條第1 、2 項視為經債權人會議可決，有本
    院98年度執消債更字第1 號案卷（下稱執行案卷）可稽。次
    查，債務人自稱於配偶陳聰賢所經營之果園工作，每月薪資
    收入約20,000元，為有薪資、執行業務所得或其他固定收入
    之人，業據債務人提出財產及收入狀況說明書、財產歸屬清
    單、收入切結書、戶籍謄本附於97年度消債更字第430 號及
    執行案卷可憑。是本院司法事務官斟酌債務人所提出並經債
    權人可決之更生方案，以該條件係自認可更生方案裁定確定
    翌日起8 年，分96期，以每月為一期，每期7,105 元償還，
    並以配偶陳聰賢為保證人，清償總額合計682,080 元，清償
    成數為無擔保及無優先權債權總額1,469,846 元之46.40%，
    復以考量債務人名下已無財產，於扣除每月還款之金額7,10
    5 元後，所餘之12,895元尚須支付必要生活費用，並分擔扶
    養父親李景文（37年3 月27日生）、母親葉清好（46年3 月
    18日生），及長女陳○萱（90年1 月10日生）之義務，本院
    認依債務人所住居之台灣省屏東縣以內政部社會司所公佈之
    98年度每人每月最低生活費標準9,829 元，僅係維持基本生
    活所需，足見已盡最大還款誠意，故該更生方案屬公允、適
    當、可行，已可堪認。至異議意旨所指債務人家庭總收入為
    50,000元，縱為屬實，然債務人本僅得支配屬其獲取之薪資
    範圍收入，其配偶之收入殊無負擔清償專屬債務人債務之義
    務。
五、核債務人並無前揭本條例第63條第1 項條所定不應認可之消
    極事由存在，且債權人聲明異議，未提出客觀可憑資料供佐
    ，故本院司法事務官予以認可該更生方案，以謀求債務人經
    濟生活之更生機會，並無不合。從而，聲明人聲明異議，非
    有理由，應予駁回。
六、爰依民事訴訟法第240條之4第3項裁定如主文。
中    華    民    國    98    年    10    月    27    日
                        民事庭法官  李麗芳
上為正本係照原本作成
如不服本裁定，應於裁定送達後10日內，以書狀向本院提出抗告
，並繳納抗告費新臺幣1千元
中    華    民    國    98    年    10    月    27    日
                        書  記  官  滕一珍


司法院資訊處製作；財團法人民間司法改革基金會備份。
